【裁判字號】    98,上訴,3239
【裁判日期】    980924
【裁判案由】    毒品危害防制條例
【裁判全文】
臺灣高等法院刑事判決                98年度上訴字第3239號
上  訴  人
即  被  告  甲○○
上列上訴人因毒品危害防制條例案件，不服臺灣臺北地方法院97
年度訴字第1607號，中華民國98年5月26日第一審判決（起訴案
號：臺灣臺北地方法院檢察署97年度偵字第13404號），提起上
訴，本院判決如下：
    主  文
原判決撤銷。
甲○○轉讓第二級毒品，處有期徒刑陸月，如易科罰金以新台幣
壹仟元折算壹日；又轉讓第二級毒品，處有期徒刑陸月，如易科
罰金以新台幣壹仟元折算壹日。扣案含有甲基安非他命成分之白
色粉末（驗餘淨重零點壹玖公克）沒收銷燬。應執行有期徒刑玖
月，如易科罰金以新台幣壹仟元折算壹日。扣案含有甲基安非他
命成分之白色粉末（驗餘淨重零點壹玖公克）沒收銷燬。
    事  實
一、甲○○明知安非他命、甲基安非他命係毒品危害防制條例第
    2條第2項所規範之第二級毒品，非經許可不得持有、轉讓，
    竟分別基於轉讓第二級毒品安非他命、甲基安非他命之犯意
    ，為下列行為：
  (一)於民國97年6月8日下午5時許，因黑貓宅急便之同事乙○○
    毒癮發作，向甲○○表明欲購買新臺幣（下同）5,000元，
    重量1公克之第二級毒品安非他命（以下逕稱安非他命）解
    癮，甲○○應允後，乙○○遂在臺北市○○路○段151之8號
    「蔡老師素食小吃店」前之紅磚道上，將面額2,000元之紙
    鈔3張交付予甲○○，甲○○與之約定稍晚在其臺北市○○
    區○○街之住處交付，並找還1,000元予乙○○。嗣甲○○
    即前往臺北市○○路自來水廠附近，向真實姓名、年籍不詳
    ，綽號「小陳」之不詳成年人（以下逕稱「小陳」），以2,
    500元之價格購得0.5公克之安非他命1包（非以意圖營利之
    意思）後，返回其上開住處，而在毫無獲利之情形下，將前
    揭0.5公克之安非他命轉讓與乙○○，同時向乙○○表示剩
    餘之2,500元由其先行借用，俟其領得薪水後再行返還，乙
    ○○因已取得安非他命可暫解毒癮，又礙於同事情誼，遂未
    為反對意思而不置可否。
  (二)乙○○因上開所取得之安非他命已施用完畢，遂於97年6 月
    9 日某時許，在不詳地點，向甲○○表明需預購5,000 元，
    重量1公克之第二級毒品甲基安非他命（起訴書誤載為安非
    他命，以下逕稱甲基安非他命），待其禪修完畢後再行交付
    ，同時將面額2,000元之紙鈔3張交付予甲○○，甲○○應允
    後即收下款項，且找還1,000元予乙○○，未料乙○○於同
    年月10日即不耐毒癮，而向甲○○表示要提前取貨，甲○○
    乃向真實姓名、年籍不詳，綽號「小梁」之不詳成年男子（
    以下逕稱「小梁」）聯絡覓得貨源後，於同日下午5、6 點
    間某時許，乙○○遂應甲○○之要求，在臺北市○○路上之
    喬治中學前，駕駛自小客車搭載甲○○前往臺北縣泰山鄉○
    ○路某處，向「小梁」購買甲基安非他命，俟其等到相約地
    點後，遲未見「小梁」現身，2人便在車上等待，後甲○○
    向乙○○表示「小梁」因家裡有事耽擱，晚一點才能前來，
    乙○○因不耐久候，而表明欲離去之意，惟甲○○仍堅持再
    等，直至當日晚上7、8時許，乙○○因精神狀況不佳，已在
    自小客車上閉目養神，此時甲○○接到「小梁」手機通知，
    甲○○遂單獨下車以5,000元之價格向「小梁」購買1公克之
    甲基安非他命（非以意圖營利之意思）後，返回車上，先將
    0.5公克之甲基安非他命1包轉讓予乙○○，並承前轉讓第二
    級毒品甲基安非他命之單一犯意，於97年6月11日上午7時30
    分前某時許，在不詳時地，接續將剩餘之0.5公克甲基安非
    他命1包轉讓予乙○○，以補足乙○○原預定購買之1公克甲
    基安非他命數量，而未獲取任何利益。嗣乙○○於97年6 月
    11日上午7時30分許，在臺北市○○○路○段141號前，因行
    跡可疑，經警盤查後，坦承曾於同年月10日晚上8時許，在
    其所承租之高雅賓館（址設臺北市○○○路○段139號）405
    室內，施用甲基安非他命（所涉施用第二級毒品之犯行，業
    經原審以97年度毒聲字第796號裁定應送觀察勒戒處所觀察
    、勒戒，再經臺灣臺北地方法院檢察署檢察官於98年4 月27
    日為不起訴處分），並帶同員警前往上址，扣得其所有前揭
    向甲○○購買而剩餘尚未施用之甲基安非他命1包（毛重0.5
    公克，淨重0. 208公克，取樣0.018公克，驗餘淨重0.19公
    克），及其所有供施用第二級毒品所用之玻璃球吸食器1個
    及吸管1支，同時供出毒品來源，且於同日中午12時30 分許
    偕同員警前往上開「蔡老師素食小吃店」指認甲○○，而查
    知上情。
二、案經臺北市政府警察局大安分局報請臺灣臺北地方法院檢察
    署檢察官偵查起訴。
    理  由
一、訊據上訴人即被告甲○○對前開事實除否認轉讓毒品外，其
    餘均坦承不諱。並辯稱：是與乙○○一起購買，一起吸食，
    只是知道是毒品，不是藥品，並非轉讓云云。
二、惟查被告如何轉讓第二級毒品安非他命、甲基安非他命之事
    實，業據被告於警訊及偵查中（未爭執其供詞之真實性）供
    述在卷，核與證人乙○○於警訊及偵查中證述情節大致相符
    。並有臺北市政府警察局大安分局搜索、扣押筆錄、自願搜
    索同意書暨扣押物品目錄表、毒品初步鑑驗報告書及臺灣檢
    驗科技股份有限公司97年12月10日CH/2008/BO496濫用藥物
    檢驗報告、濫用藥物秤重報告等在卷可稽（見97年度偵字第
    13404號卷第22頁至29頁、原審卷第54頁、第60頁），足認
    被告於偵查中自白與事實相符，應堪採信。本案事證明確，
    被告犯行堪以認定，應依法論科。
三、查安非他命係屬毒品危害防制條例第2條第2項第2款所規定
    之第二級毒品，依法不得任意轉讓；雖安非他命前業經行政
    院衛生署於69年1 2月8日公告列入藥物藥商管理法第16條第
    1 款（即現行藥事法第22條第1項第1款）之禁藥管理，嗣於
    79年10月9日雖再以衛署藥字第904142號公告，列入麻醉藥
    品管理條例（現行管制藥品管理條例）第2條第4款所定之「
    化學合成類麻醉藥品」管理，並明定於管制藥品管理條例第
    3條所指「管制藥品」（即藥事法第11條之管制藥品）及毒
    品危害防制條例第2條第2項第2款之第二級毒品，上開列入
    禁藥之管理並未解除，則轉讓安非他命即同時受藥事法及毒
    品危害防制條例之規範。然本案被告甲○○對安非他命之認
    知，就是知道是毒品，並非藥品，且其主觀上並無禁藥之認
    識及營利之意圖，只是與乙○○一起購買吸用；顯非明知為
    禁藥而轉讓，自不成立藥事法第83條第1項之罪。
四、一般施用毒品之人，單日單次施用毒品之數量，衡情應屬甚
    微，查被告甲○○轉讓安非他命予乙○○之重量各僅足供1
    次施用，顯未逾行政院訂定發布之「轉讓持有毒品加重其刑
    之數量標準」第2條第2款規定之淨重10公克以上，並無毒品
    危害防制條例第8條第6項規定加重其刑之情形，是核被告所
    為，均係犯毒品危害防制條例第8條第2項之轉讓第二級毒品
    罪；其持有安非他命、甲基安非他命之低度行為，均為轉讓
    之高度行為所吸收，不另論罪。又被告所犯2次轉讓第二級
    毒品罪間，犯意各別，行為互殊，應予分論併罰。
五、按依司法院大法官會議釋字第662號解釋：「中華民國94年2
    月2日修正公布之現行刑法第41條第2項，關於數罪併罰，數
    宣告刑均得易科罰金，而定應執行刑之刑逾六個月者，排除
    適用同條第1項得易科罰金之規定部分，與憲法第23條規定
    有違，並與本院釋字第366號解釋意旨不符，應自本解釋公
    布之日起失其效力。」，故對於數罪併罰，數宣告刑均得易
    科罰金，而定應執行之刑超過六個月之案件，依司法院釋字
    第366號、662號解釋意旨，仍得易科罰金。
六、檢察官起訴被告觸犯轉讓第二級毒品罪嫌，原審變更起訴法
    條認被告成立轉讓禁藥罪，尚有未合。被告上訴非明知為禁
    藥云云，應認有理由，其否認轉讓行為部分，則無理由，原
    判決既有可議，自應將之撤銷改判。爰審酌被告轉讓第二級
    毒品予他人，足以助長吸毒歪風，並戕害他人身心，兼衡被
    告犯罪之動機、目的、手段、所轉讓之數量非鉅及犯罪後坦
    承犯行，態度尚佳等一切情狀，分別從輕量處如主文第2項
    所示之刑及諭知易科罰金之折算標準，併定其應執行之刑及
    諭知易科罰金之折算標準，以示懲儆。
七、扣案含有第二級毒品甲基安非他命成分之白色粉末1 包（驗
    餘淨重0.19公克），係被告於97年6 月10日轉讓與證人乙○
    ○，而為證人乙○○所有之物，業據證人乙○○於警詢及原
    審審理時證述無訛（見偵查卷第10頁、原審卷第44頁反面）
    ，然其屬查獲之第二級毒品，依毒品危害防制條例第18條第
    1 項前段之規定，沒收銷燬之。包裝上開甲基安非他命之外
    包裝袋1個，係用於包裹甲基安非他命，防止其裸露、潮濕
    ，便於攜帶，又與甲基安非他命無不可析離之關係，是該外
    包裝袋1個，雖亦為被告犯本案所用之物，惟非被告所有，
    亦非違禁物，自不得諭知沒收，附此敘明。
據上論斷，應依刑事訴訟法第369條第1項前段、第364條、第299
條第1項前段，毒品危害防制條例第8條第2項、第18條第1項前段
，刑法第11條前段、第51條第5款、第41條第1項前段，司法院大
法官會議釋字第662號解釋，判決如主文。
本案經檢察官林秀濤到庭執行職務。
中    華    民    國    98    年    9     月    24    日
            刑事第十二庭  審判長法  官  蔡  永  昌
                                法  官  陳  榮  和
                                法  官  蔡  新  毅
以上正本證明與原本無異。
如不服本判決，應於收受送達後10日內向本院提出上訴書狀，其
未敘述上訴之理由者並得於提起上訴後10日內向本院補提理由書
（均須按他造當事人之人數附繕本）「切勿逕送上級法院」。
                                書記官  游  桂  
中    華    民    國    98    年    9     月    24    日
附錄：本案論罪科刑法條全文
毒品危害防制條例第8條
轉讓第一級毒品者，處 1 年以上 7 年以下有期徒刑，得併科新
臺幣 1 百萬元以下罰金。
轉讓第二級毒品者，處 6 月以上 5 年以下有期徒刑，得併科新
臺幣 70 萬 元以下罰金。
轉讓第三級毒品者，處 3 年以下有期徒刑，得併科新臺幣 30 萬
元以下罰金。
轉讓第四級毒品者，處 1 年以下有期徒刑，得併科新臺幣 10 萬
元以下罰金。
前四項之未遂犯罰之。
轉讓毒品達一定數量者，加重其刑至二分之一，其標準由行政院
定之。


司法院資訊處製作；財團法人民間司法改革基金會備份。
